【裁判字號】    95,交聲,7
【裁判日期】    950410
【裁判案由】    違反道路交通管理處罰條例聲明異議
【裁判全文】
臺灣新竹地方法院交通事件裁定          95年度交聲字第7 號
移
異  議  人
即受處分人  甲○○
上列異議人即受處分人因違反道路交通管理處罰條例案件，對於
交通部公路總局新竹區監理所新竹市監理站民國94年12月7 日竹
監新三字第裁51-E00000000號、第裁51-E00000000號裁決處分聲
明異議，本院裁定如下：
    主  文
原處分撤銷。
甲○○不罰。
    理  由
一、原代行處分機關交通部公路總局新竹區監理所新竹市監理站
    （下稱新竹市監理站）裁決理由略以：異議人即受處分人甲
    ○○所有之車牌號碼L2F─399號重型機車，於94年10月25日
    20時55分，新竹縣竹北市○○路、竹義街口，因「未依規定
    戴安全帽」而為警攔停，惟「拒絕停車接受稽查而逃逸」，
    並於同日20時56分在新竹縣竹北市○○路、新泰路口「闖紅
    燈」，為新竹縣警察局竹北分局劉興君舉發無誤，因認車輛
    所有人甲○○有違反道路交通管理處罰條例第31條第6 項、
    第60條第1 項、第53條第1 項之規定，而逕予裁決罰鍰新臺
    幣（下同）3,500 元及1,800 元整。
二、受處分人即異議人聲明異議意旨則以：異議人於94年10月25
    日並無駕駛車牌號碼L2F─399號重型機車，拒絕停車接受稽
    查而逃逸之行為，因此，罰單上所舉之違規事實顯不存在，
    實無理由開具上開罰單，爰依法聲明異議，並請准將原裁決
    處分撤銷等語。
三、(1)按法院受理有關交通事件，準用刑事訴訟法之規定；違規
    事實應依證據認定之，無證據不得認定其違規事實；又不能
    證明受處分人違規或其行為不罰者，應諭知無罪之判決，道
    路交通管理處罰條例第89條、刑事訴訟法第154 條第2 項、
    第301 條第1 項，分別定有明文。又交通法庭認為聲明異議
    有理由者，應以裁定將原處分經聲明異議部分撤銷，並自為
    裁定，道路交通案件處理辦法第20條亦定有明文。(2)再認定
    不利於被告之事實，須依積極證據，苟積極證據不足為不利
    於被告事實之認定時，即應為有利於被告之認定，更不必有
    何有利之證據；且事實之認定，應憑證據，如未能發現相當
    證據，或證據不足以證明，自不能以推測或擬制之方法，以
    為裁判基礎；而認定犯罪事實所憑證據，雖不以直接證據為
    限，間接證據亦包括在內；然而無論直接或間接證據，其為
    訴訟上之證明，須於通常一般之人均不致有所懷疑，而得確
    信其為真實之程度者，始得據為有罪之認定，若其關於被告
    是否犯罪之證明未能達此程度，而有合理性懷疑之存在，致
    使無從形成有罪之確信，根據「罪證有疑，利於被告」之證
    據法則，即不得遽為不利被告之認定，亦分別有最高法院30
    年上字第816 號、40年台上字第86號、76年台上字第4986號
    等判例可資參照。
四、移送機關認異議人甲○○有「機器腳踏車駕駛人未依規定戴
    安全帽者」、「違反處罰條例之行為，拒絕停車接受稽查而
    逃逸」及「駕車行經有燈光號誌管制之交岔路口闖紅燈」之
    行為，無非係以舉發單位即新竹縣警察局舉發違反道路交通
    管理事件通知單（下稱舉發通知單）2 紙及新竹縣警察局竹
    北分局之函覆書函為其論據。
五、訊據異議人即受處分人甲○○堅詞否認有任何舉發單位所指
    之違規事實，辯稱：94年10月25日20時許那個時間，正在台
    中上課考試，根本沒有騎機車經過舉發通知單所載之違規地
    點，所以並無裁決書上之違規事實。經查：
（一）經本院審理時傳訊證人即取締異議人違規並填掣舉發通知
      單之警員劉興君雖具結證述，取締該違規機車之經過，以
      及在後追逐違規機車之情形，且追到在該機車後3 公尺亦
      有看到駕駛人之樣子是年輕人，該機車是黑色比亞久的型
      式等等，然證人證稱速度與違規駕駛人之速度相同，且既
      追逐在後竟未攔停駕駛人，已有可疑；且既說有看到駕駛
      人之樣子，然亦無法在庭訊時指認確係在庭之異議人，再
      僅車牌與異議人之車牌相符，然就型式及顏色之證述，亦
      均與該車不相符合（異議人甲○○所有之機車乃灰色三陽
      重機車，有機車行照資料為憑），而車牌在整台機車所佔
      之比例上甚小，證人即警員既可在晚上光線不足之情形下
      清楚看到比例甚小之車牌，然卻將佔機車比例甚大且清晰
      的型式及顏色看錯，實有可疑，是證人即警員之證述，容
      有可疑。
（二）再異議人於本院訊問時陳稱，本件上開機車僅異議人本身
      騎乘，從未借予他人使用，且違規時間當時人在台中就學
      上課中等語，與證人即異議人之同班同學且違規時間並與
      異議人一同在校上課之王淵昱於本院訊問時結證相符，並
      有東海大學數學系開立之上課證明單1 紙在卷可證；由上
      可知，本件之違規時間、地點異議人確不在場應可肯認，
      是該行為人並非異議人甲○○，應屬明確。
（三）末因異議人甲○○亦陳述，當時機車置於家中倉庫，而家
      中成員僅爸爸、媽媽、姊姊及異議人等4 人，其所使用之
      機車僅跑50公里是新車，姊姊亦為東海大學學生，需要上
      課，當時人在台中，爸爸是開車跟騎摩托車，而新竹家裡
      有3 台摩托車，且父母都有自己的摩托車等情，並有全戶
      戶籍資料1 紙及機車行照資料及照片在卷可證。是依經驗
      法則，縱父母外借車輛予友人，亦應出借自己所使用之機
      車，斷無出借專供子女使用之新車之道理。另亦可證警員
      劉興君所稱之年輕人，顯非異議人及其家庭成員之人，證
      人即警員之證述，顯與事實不符。
（四）綜上，本件既然欠缺積極證據足以證明異議人或其所有之
      上開機車有裁決書所指之違規事實，又因異議人對其所辯
      業已提出適當證據證明之，故異議人之辯詞，應可採信。
六、綜上所述，本件異議人所辯既屬可信，而證人即舉發警員之
    證述又容有可疑之處，此外，復查無其他積極證據足資證明
    異議人有違規、違法情形之行為，證諸上開法條規定及判例
    意旨，自應為有利於異議人之認定。從而，原處分機關在毫
    無任何積極證據之情況下，逕依道路交通管理處罰條例第31
    條第6 項、第60條第1 項及第53條第1 項之規定，而逕予裁
    決罰鍰新臺幣（下同）3,500 元及1,800 元整，即有違誤，
    應認本件聲明異議人之異議為有理由，自應將原處分予以撤
    銷，另行諭知聲明異議人不罰之處分。
七、依道路交通案件處理辦法第20條前段，裁定如主文。
中    華    民    國    95    年    4     月    10    日
                  交通法庭法  官  馮俊郎
以上正本證明與原本無異。
如不服本裁定，應於裁定送達後5 日內向本院提出抗告狀。
中    華    民    國    95    年    4     月    11    日
                          書記官  鄧雪怡


司法院資訊處製作；財團法人民間司法改革基金會備份。
